【裁判字號】    95,上易,308
【裁判日期】    950620
【裁判案由】    詐欺
【裁判全文】
臺灣高等法院高雄分院刑事判決
上  訴  人
即  被  告  乙○○
上列上訴人因詐欺案件，不服臺灣高雄地方法院94年度易字第68
3 號中華民國95年3 月10日第一審判決（起訴案號：臺灣高雄地
方法院檢察署94年度偵字第2678號），提起上訴，本院判決如下
：
    主  文
上訴駁回。
    事  實
一、乙○○前因竊盜案件，經臺灣臺中地方法院以92年度易字第
    403 號判處有期徒刑5 月，於民國93年5 月4 日執行完畢。
    猶未知警惕，其可預見將自己所有之銀行帳戶存摺、印鑑、
    提款卡及密碼提供他人使用，可能幫助他人遂行詐欺取財之
    犯罪目的，仍基於縱其銀行帳戶遭利用於實施詐欺犯罪亦不
    違背其本意之不確定幫助犯意，於93年10月中旬某日，在不
    詳地點將其所有中國農民銀行大順分行帳號00000000000 號
    帳戶之存摺、印鑑、提款卡及密碼交予姓名年籍不詳之成年
    人。該不詳之成年人於取得上開帳戶之存摺、印鑑、提款卡
    及密碼後，果於報紙刊登色情廣告，誘使甲○○撥打廣告上
    所載0000000000號電話號碼，對方竟訛稱已進行色情交易，
    但可匯款達成和解等語，致甲○○陷於錯誤，於93年10月18
    日下午5 時33分許，以提款機轉帳方式，匯款新臺幣（下同
    ）14,000元進入乙○○之上開帳戶內，旋遭提領一空。嗣因
    甲○○警覺有異報警處理，循線查獲上情。
二、案經高雄市政府警察局鼓山分局報請臺灣高雄地方法院檢察
    署檢察官偵查起訴。
    理  由
壹、程序方面:
一、按被告以外之人（包括證人、鑑定人、告訴人、被害人及共
    同被告等）於審判外之陳述雖不符刑事訴訟法第159 條之 1
    至之4 等四條之規定，而經當事人於審判程序同意作為證據
    ，法院審酌該言詞陳述或書面陳述作成時之情況，認為適當
    者，亦得為證據；當事人、代理人或辯護人於法院調查證據
    時，知有刑事訴訟法第159 條第1 項不得為證據之情形，而
    未於言詞辯論終結前聲明異議者，視為有前項之同意，刑事
    訴訟法第159 條之5 定有明文。立法意旨在於傳聞證據未經
    當事人之反對詰問予以核實，原則上先予排除。惟若當事人
    已放棄反對詰問權，於審判程序中表明同意該等傳聞證據可
    作為證據；或於言詞辯論終結前未聲明異議，基於尊重當事
    人對傳聞證據之處分權，及證據資料愈豐富，愈有助於真實
    發見之理念，且強化言詞辯論主義，使訴訟程序得以順暢進
    行，上開傳聞證據亦均具有證據能力。本件證人即被害人暨
    被告警訊及偵查中之陳述，當事人均明示同意其證據能力，
    本院審酌上開筆錄作成時，較無人情施壓或干擾，亦無不當
    取供之情形，認為以之作為本案之證據亦屬適當，是其於警
    詢、偵查筆錄之證言自具有證據能力。
二、按刑事訴訟法第159 條之4 規定「除前三條之情形外，下列
    文書亦得為證據：一除顯有不可信之情況外，公務員職務上
    製作之紀錄文書、證明文書。二除顯有不可信之情況外，從
    事業務之人於業務上或通常業務過程所須製作之紀錄文書、
    證明文書。三除前二款之情形外，其他於可信之特別情況下
    所製作之文書。」本件被害人所提出之匯款資料、台新國際
    商業銀行交易明細表一張，中國農民銀行開戶資料、款項進
    出資料，被告所屬之郵局、金融機構等全部卷證資料，係從
    事業務之人於業務上或通常業務過程所須製作之文書，經查
    ，亦無顯不可信之情況，上開文書應具有證據能力。
貳、實體方面:
一、訊據上訴人即被告乙○○坦承有於上開時、地，將其所有上
    開帳戶之存摺、印鑑、提款卡及密碼交予他人，於原審亦同
    此供承無異，惟否認有幫助詐欺取財之犯行，辯稱：「我係
    為申辦貸款，故將帳戶資料交給真實姓名年籍不詳，綽號『
    阿國』之成年男子代為辦理；請查明車牌號碼『7B9651號』
    之所有人」云云。
二、經查：
  (一)上開帳戶係被告於93年10月15日親至中國農民銀行大順分行
    辦理開戶，領有存摺、提款卡等情，為被告所自承，並有被
    告開戶時所留存之身分證、健保卡、存款印鑑卡影本各1 紙
    在卷可稽（見警卷第14頁）。而被害人甲○○確因遭詐騙，
    於93年10月18日下午5 時33分許，以提款機轉帳匯款新臺幣
    （下同）14,000元至乙○○之上開帳戶內，並旋遭全部提領
    之事實，亦據其於警詢中指訴綦詳，並有中國農民銀行存戶
    交易明細表、臺新國際商業銀行交易紀錄查詢表各1 份在卷
    可佐（見警卷第8 、16、19頁）。按被告之自白，非出於強
    暴、脅迫、利誘、詐欺、疲勞訊問、違法羈押或其他不當方
    法，且與事實相符者，得為證據，刑事訴訟法第156 第1 項
    定有明文。亦即被告之自白係出於自由意思，且與事實相符
    者，即有證據能力，本件被告迭次自白係出於自由意志，自
    得採為本件判決之基礎。是被告將上開帳戶交予不詳姓名之
    成年人，並遭不法利用作為詐騙被害人匯入款項後，再以提
    款卡提領之犯罪工具，自堪認定。
  (二)被告固辯稱係委託他人代辦貸款，而交付上開帳戶之存摺、
    印鑑、提款卡及密碼。然金融實務上，辦理貸款僅須提出薪
    資證明、納稅資料或不動產所有權狀等財力證明即為已足，
    毋庸提供存摺、印鑑、提款卡甚或密碼。且存摺與印鑑、提
    款卡與密碼如相結合，逕可領取帳戶內之存款，金融機構自
    無可能要求申貸者須提供上開金融工具之理。參以被告自承
    並未交付其他資力證明文件（見原審卷第128 頁），且當時
    帳戶內僅有存款500 元（見偵查卷第32頁、警卷第16頁），
    則憑區區500 元存款，如何據以辦理貸款，被告所辯非僅與
    金融貸款之徵信方式不符，復與常理有違，自難採信。再者
    ，衡諸社會常情，如非具有相當之信賴關係，並無可能交付
    個人帳戶之存摺、印鑑、提款卡及密碼等重要金融工具予他
    人，而被告始終無法提出收受其帳戶者之真實姓名年籍，初
    於警詢中供稱：只知道對方綽號叫「阿志」，手機號碼0000
    000000號；於檢察官偵查中改稱：我只知道他叫「阿狗」，
    電話號碼是0000000000、0000000000號，車牌號碼是「7B95
    61號」；又於原審法院準備程序中陳稱對方綽號「阿國」，
    電話000000000 號，車牌號碼是「7B9561號」等語（見警卷
    第2 頁、偵查卷第32頁、原審卷第18頁）。而「阿狗」與「
    阿國」或有可能係音譯之誤，「阿志」與「阿國」又經被告
    辯稱並非同一人，「阿志」是「阿國」的業務員等語（見原
    審卷第130 頁），另其各次所供陳之電話號碼竟無一次相符
    ，其究竟如何與「阿志」或「阿國」聯繫，實令人無從置信
    。原審法院經依被告聲請查詢「車牌號碼7B9561號」自小客
    車之車籍資料，該車係BMW 廠牌，亦與被告供稱該車不是BE
    NZ或BMW 廠牌等語不合（見原審卷第26頁），本院準備程序
    請求改查「車牌號碼是『7B9651號』」之車主姓名」，經交
    通部公路總局台北區監理所北監車字第0950011441號復稱「
    該車自89年12月21日申領牌照，至今車主登記『楊維芬』名
    下」，經本院調查所知之7B9651號汽車車主楊維芬 (女性)
    ，與前述「阿狗」、「阿國」、「阿志」無一相符。是被告
    與收受其存摺、印鑑、提款卡及密碼之人顯非熟識，又無法
    予以聯繫，竟輕易將上開個人重要金融工具交付之，此與常
    理顯有不符，應認被告並非為辦理貸款，亦與收受存摺、印
    鑑、提款卡及密碼之人並不相識，仍將上開帳戶交付予不相
    識之人甚明。
  (三)按個人或公司行號均可自由向金融機構申設帳戶使用，無何
    限制，並無庸使用他人之帳戶，依社會生活通常觀念，如不
    自己申請開戶而專蒐集不特定人之帳戶使用，自係有意隱瞞
    資金存領人之身分，足認係用於財產犯罪之可能性甚高，被
    告係年逾40歲心智健全成熟之成年人，對此自無不知之理。
    況近來利用刮刮樂、退稅、金融卡遭冒用等名義詐財之犯罪
    型態層出不窮，該等犯罪多利用人頭帳戶作為詐財手法，經
    媒體廣為披載，金融機關多於明顯處張貼警示標語，依被告
    之智識程度判斷，對於來歷不明之陌生人要求交付存摺、印
    鑑、提款卡及密碼，對其將從事詐欺取財之犯罪應有預見，
    竟仍將前開存摺等物交予不詳之成年人使用，其主觀上自屬
    對帳戶縱遭用以詐欺取財犯罪亦不違其本意，究其行為，實
    有幫助他人從事詐欺犯罪之不確定故意。本件事證明確，被
    告犯行洵堪認定，應予依法論科。
三、被告提供其帳戶之存摺、印鑑、提款卡及密碼予他人，使該
    他人利用該帳戶詐騙被害人匯入款項並提領之，對遂行詐欺
    取財犯行資以助力，核被告所為，係犯刑法第30條第1 項前
    段、第339 條第1 項詐欺取財罪之幫助犯，爰依刑法第30條
    第2 項規定，按正犯之刑減輕之。被告前有如事實欄所示之
    犯罪科刑情形，有臺灣高等法院被告前案紀錄表1 份在卷可
    按，其於有期徒刑執行完畢後，5 年內又犯本件有期徒刑以
    上之罪，為累犯，應依刑法第47條規定加重其刑，並先加後
    減之。
四、原審依刑法第339 條第1 項、第30條第2 項、第47條，罰金
    罰鍰提高標準條例第1 條前段，審酌被告係累犯，提供帳戶
    幫助他人犯罪，致使真正犯罪者難以被查獲，助長社會詐騙
    風氣，事後猶飾詞否認犯罪之態度，惟念其係以帳戶交予他
    人方式幫助犯罪，情節尚非重大，被害人遭詐騙金額為14,0
    00元，非屬鉅款等一切情狀，認公訴人具體求處有期徒刑10
    月，猶為過重，量處有期徒刑8 月，以資懲儆。並敘明被告
    所交付之前開帳戶存摺、印鑑、金融卡及密碼等物，雖係供
    犯罪所用之物，然既已交付該姓名年籍不詳之男子使用，顯
    已移轉其所有權予該人，而非被告所有，且均非違禁物，亦
    無證據足資證明係屬應沒收之物，又因幫助犯不適用責任共
    同之原則，對正犯所有供犯罪所用或因犯罪所得之物，毋庸
    併為沒收之宣告（最高法院88年度臺上字第6234號判決意旨
    參照），爰不另為沒收之宣告。認事用法尚無不合，量刑亦
    稱妥適，被告上訴意旨仍執陳詞，否認犯罪，空言指摘原判
    決不當，並無可取，為無理由，應予駁回。
據上論斷，應依刑事訴訟法第368條，判決如主文。
本案經檢察官彭南雄到庭執行職務。
中    華    民    國    95    年    6     月    20    日
                  刑事第二庭    審判長法  官  林正雄
                                      法  官  黃壽燕
                                      法  官  陳啟造
以上正本證明與原本無異。
本判決不得上訴。
中    華    民    國    95    年    6     月    21    日
                                      書記官  黃琳群
附錄本案論罪科刑法條全文：
中華民國刑法第339 條
(普通詐欺罪)
意圖為自己或第三人不法之所有，以詐術使人將本人或第三人之
物交付者，處5 年以下有期徒刑、拘役或科或併科1 千元以下罰
金。
以前項方法得財產上不法之利益或使第三人得之者，亦同。
前二項之未遂犯罰之。


司法院資訊處製作；財團法人民間司法改革基金會備份。
